臺灣高等法院民事裁定
110年度抗字第355號
抗  告  人  吳瑠美(即吳添俊之繼承人)

            吳豐年（即吳添俊之繼承人）

相  對  人  楊春美



上列當事人間聲明異議事件，抗告人對於中華民國110年1月13日
臺灣基隆地方法院109年度執事聲字第13號裁定提起抗告，本院
裁定如下： 
    主  文
原裁定及原法院司法事務官於民國一○九年九月十七日所為一○七
年度司執字第一二七五六號裁定均廢棄。
抗告費用由相對人負擔。
    理  由
一、按債權人或債務人對於分配表所載各債權人之債權或分配金
    額有不同意者，應於分配期日一日前，向執行法院提出書狀
    ，聲明異議；執行法院對於前條之異議認為正當，而到場之
    債務人及有利害關係之他債權人不為反對之陳述或同意者，
    應即更正分配表而為分配；異議未終結者，為異議之債權人
    或債務人，得向執行法院對為反對陳述之債權人或債務人提
    起分配表異議之訴；聲明異議人未於分配期日起十日內向執
    行法院為前二項起訴之證明者，視為撤回其異議之聲明，強
    制執行法第39條第1項、第40條、第41條第1項前段、第3項
    前段分別定有明文。並參強制執行法第41條第3項之修正立
    法理由：「本條原規定異議人未為起訴之證明者，僅生執行
    法院得依原定分配表實行分配之效果，其所提起之訴訟，仍
    須進行，致生分配程序已終結，而仍須進行無益訴訟程序之
    現象，為加重異議人未為起訴證明之失權效果，爰參考德國
    民事訴訟法第981條及日本民事執行法第90條第6項之立法例
    ，規定未於10日內為此證明者，視為撤回其異議之聲明。其
    異議既不復存在，執行法院當然應依原定分配表實行分配，
    受訴法院亦應以其訴為不合法，裁定駁回之，以避免執行及
    訴訟程序之拖延」，即明確規範異議人適時起訴之證明義務
    。次按執行法院於不動產拍定後製作分配表，定期實施分配
    ，並於分配期日通知載明「異議之相對人未於分配期日到場
    者，即視為不同意更正原分配表，不另通知聲明異議之結果
    ，異議人應於分配期日起10日內提起分配表異議之訴，並向
    執行法院為起訴之證明，否則視為撤回其異議之聲明」之旨
    ，嗣有異議人就分配表之債權聲明異議，惟分配期日均無人
    到場，則不論執行法院係認異議為正當，但因分配期日無人
    到場同意異議內容，故不予更正分配表，抑或認異議非正當
    而未依聲明異議更正分配表，異議人對其他債權人或債務人
    提起分配表異議之訴並向執行法院為起訴證明之10日期間，
    均應自分配期日起算（本院暨所屬法院106年法律座談會民
    執類提案第6號、99年法律座談會民執類第16號研討結果意
    見參照）。
二、抗告人聲明異議及抗告意旨略以：伊等之繼承人吳添俊於民
    國98年12月7日簽發如附表所示本票（下稱系爭本票）予相
    對人收執，並於同年12月23日於原裁定附表所示土地（下稱
    系爭土地）辦妥擔保債權金額為450萬元之最高限額抵押權
    （下稱系爭抵押權）設定登記。系爭本票債權發生日早於系
    爭抵押權之登記日，且非系爭抵押權擔保效力所及，相對人
    自不得就系爭土地拍賣所得價金，以抵押權人身分優先受償
    。詎在伊等為執行債務人之原法院107年度司執字第12756號
    強制執行事件（下稱系爭執行事件）中，執行法院竟將系爭
    本票債權列為系爭土地拍賣價金之優先債權，參與分配應有
    違誤，經伊聲明異議，經原法院司法事務官、原裁定駁回伊
    之聲明異議及異議。爰提起本件抗告，求予廢棄原裁定及原
    法院司法事務官所為駁回異議之裁定等語。
三、經查：
　㈠相對人前以原法院102年度司執字第4592號債權憑證（下稱系
    爭債權憑證）為執行名義，聲請執行抗告人繼承自第三人吳
    添俊之不動產（含系爭土地），經執行法院進行三次拍賣及
    特別變賣程序均無人應買後，乃訂於109年4月15日進行特別
    變賣程序後之減價拍賣（下稱特別變價拍賣），嗣相對人提
    出他項權利證明書、抵押權設定契約書主張其為系爭土地抵
    押權人，並於特別變價拍賣程序中因無人應買而當場聲明承
    受系爭土地，執行法院遂製作109年6月2日分配表（下稱系
    爭分配表），列相對人為優先債權人，並於109年7月29日發
    函通知債權人及債務人訂於同年9月3日為分配期日，該通知
    函說明欄併記載：「三、....債權人對分配表無異議者，得
    毋庸到場。如對分配表有異議，請按文後附錄法條規定之程
    序辦理」、「八、債務人及被異議之債務人如於分配期日到
    場，對異議為反對之陳述者或未到場，未更正分配表，致異
    議未終結者，依強制執行法第41條第1項規定，異議人應於
    分配期日起10日內對為異議相關之債權人或債務人提起分配
    表異議之訴，並向本處為起訴之證明，否則視為撤回其異議
    之聲明，本處將依原訂分配表實行分配」、「九、如債務人
    及被異議人之債權人均未於分配期日到場，即非有同意變更
    分配表，異議人亦應依前項規定辦理」等語。
　㈡嗣抗告人於109年8月4日收受分配表後，於同月13日具狀聲明
    異議，主張系爭本票債權非系爭抵押權擔保之範圍，相對人
    不得以抵押權人身分參與分配云云，原法院乃將聲明異議狀
    繕本送達相對人，其後迄至109年9月3日分配期日均未見有
    債權人或債務人就上開分配表為陳述等情，業經本院調取系
    爭執行事件案卷查閱無訛（見系爭執行事件卷㈠第1-30、142
    -145、287、302、317、322-327、349-352、374頁、卷㈡第4
    4-49、59-62頁）。
　㈢依上所述，抗告人雖已於分配期日前之109年8月13日就系爭
    分配表聲明異議，惟因債權人及債務人於分配期日均未到場
    ，應視為反對抗告人之異議，執行法院亦未認為異議正當而
    更正分配表為分配，抗告人即應依法於分配期日起10日內提
    起分配表異議之訴，並為起訴之證明，然其未於上開期限向
    執行法院為起訴之證明，應視為撤回其異議之聲明，執行法
    院應依原分配表實施分配，並將上開視為撤回異議聲明乙情
    通知抗告人。惟原法院司法事務官誤依強制執行法第12條關
    於執行命令、方法、程序之異議規定，以裁定駁回抗告人之
    聲明異議，核非有據。從而，抗告人對司法事務官所為裁定
    聲明異議，求予廢棄，即無不合，原裁定駁回其異議，尚有
    未洽。抗告意旨指摘原裁定不當，求予廢棄原裁定及原法院
    司法事務官所為駁回聲明異議之裁定，為有理由。
四、據上論結，本件抗告為有理由，爰裁定如主文。
中　　華　　民　　國　　110 　年　　4 　　月　　27　　日
                  民事第十一庭  
                      審判長法  官  李慈惠
                            法  官  趙雪瑛
                            法  官  陳婷玉
附表：
發票日 發票人 金額 本票號碼 98年12月21日 吳添俊 1,500萬元 417927 
正本係照原本作成。
本裁定除以適用法規顯有錯誤為理由外，不得再抗告。如提起再
抗告，應於收受送達後10日內委任律師為代理人向本院提出再抗
告狀。並繳納再抗告費新臺幣１千元。
中　　華　　民　　國　　110 　年　　4 　　月　　28　　日

  　　　　　　　　　　　　　書記官  張永中